【裁判字號】    98,上訴,3247
【裁判日期】    981203
【裁判案由】    毒品危害防制條例
【裁判全文】
臺灣高等法院刑事判決                98年度上訴字第3247號
上  訴  人
即  被  告  甲○○
選任辯護人  邱基祥律師
上  訴  人
即  被  告  乙○○
                    （現羈押於臺灣臺北看守所）
選任辯護人  扶助律師林振堆律師
上列上訴人因違反毒品危害防制條例案件，不服臺灣臺北地方法
院98年度訴字第889號，中華民國98年7月14日第一審判決（起訴
案號：臺灣臺北地方法院檢察署98年度偵字第5306），提起上訴
，本院判決如下：
    主  文
原判決關於甲○○、乙○○部分均撤銷。
甲○○、乙○○共同運輸第三級毒品，各處有期徒刑伍年陸月，
附表三所示之物均沒收。
    事  實
一、丙○○（綽號鬼頭，業經原審判處有期徒刑7年確定）係以
    經營酒店為業，平日亦有施用第三級毒品愷他命之習慣，因
    認北部地區尋求愷他命貨源不易，價格又較高，為滿足其店
    內客人及自己之大量愷他命需求，即與其友人即真實姓名、
    年籍不詳，綽號「小奇」之成年男子，共同出資新臺幣（下
    同）120萬元，向位在高雄地區，真實姓名、年籍不詳，自
    稱「陳先生」之成年男子購買約10公斤之愷他命，並約定由
    丙○○親至高雄拿取毒品（尚難認定丙○○有營利之意圖）
    。丙○○、甲○○、乙○○（綽號小白）均明知愷他命係屬
    毒品危害防制條例管制之第三級毒品，非經許可，不得擅自
    販賣、運輸、意圖販賣而持有或轉讓，仍共同基於運輸愷他
    命之犯意聯絡，於民國98年2月18日22時許，由丙○○駕駛
    甲○○所有車牌號碼DR-1808號自用小客車，自臺北市信義
    區出發，前往臺北市中正區光華商場搭載乙○○後，共同出
    發南下高雄，欲向真實姓名年籍不詳、自號「陳先生」之成
    年人（下稱「陳先生」）取得上開約定交易之毒品，途中則
    由3人輪流駕駛，於98年2月19日2時13分53秒許，乙○○並
    應丙○○請求以其行動電話門號0000000000號撥打00000000
    00號門號持有人即真實姓名年籍不詳、綽號「阿肥」之成年
    人（下稱「阿肥」），告知其等已抵達高雄，因「阿肥」尚
    在打牌，要求乙○○等人稍待，嗣於同日3時1分48秒許「阿
    肥」復持上揭門號撥打乙○○上揭行動電話，雙方相約見面
    ，而丙○○於同日5時33分22秒又以行動電話門號000000000
    0號電聯「陳先生」持用之行動電話門號0000000000號，告
    知即將過去找「陳先生」，嗣3人駕車至高雄市○○路與一
    心路口咖啡店，與「陳先生」、「阿肥」，及另1名身著咖
    啡色上衣、姓名年籍不詳之成年男子會面，欲以120萬元現
    金向「陳先生」購得如附表三編號1所示之愷他命，席間甲○○所有之上開自用小客車，曾於98年2月19日7時許，交付
    身著咖啡色上衣之男子駕駛離開咖啡廳約莫40分鐘，嗣於同
    日7時40分許後返回，斯時原置放於上開自用小客車後車廂
    之120萬元現金已遭取走，並置放附表三1所示之愷他命於上
    開自用小客車之後車廂，丙○○、甲○○、乙○○3人隨即
    駕車北返，嗣於同日12時25分許，在基隆市○○區○○路76
    號前，為士林憲兵隊及臺北市政府警察局松山分局員警等共
    同查獲，並在前述自用小客車後車廂內，扣得附表三編號1
    至6所示之物。
二、案經士林憲兵隊移送臺灣臺北地方法院檢察署檢察官偵查起
    訴。
    理  由
一、證據能力部分：
  (一)按有事實足認被告或犯罪嫌疑人有最輕本刑為三年以上有期
    徒刑之罪嫌，並危害國家安全或社會秩序情節重大而有相當
    理由可信其通訊內容與本案有關，且不能或難以其他方法蒐
    集或調查證據者，審判中由法官依職權核發通訊監察書，通
    訊保障及監察法第5條第1項第1款、第2項定有明文。又96年
    7月11日修正公布之通訊保障及監察法第5條第5項、第6條第
    3項均規定「違反本條規定進行監聽行為情節重大者，所取
    得之內容或所衍生之證據，於司法偵查、審判或其他程序中
    ，均不得採為證據。」依上開二項規定意旨，並參酌刑事訴
    訟法第158條之4之規定，違法監聽如情節並非重大者，所取
    得之監聽內容及所衍生之證據，有無證據能力，仍應就人權
    保障及公共利益之均衡維護予以權衡決定，而非當然無證據
    能力，最高法院97年度台非字第549號判決可資參照。查本
    件監聽係士林憲兵隊依臺灣臺北地方法院98年2月12日98年
    聲監字第000061號通訊監察書實施，案由及涉嫌觸犯之法條
    為毒品危害防制條例第4條第1項，監察對象為阿倫等人，實
    施監察之通訊號碼共計19支電話號碼，監察時間自98年2月1
    6日10時起至同年3月17日10時止，有上述通訊監察書在卷可
    稽（見本院卷第78至79頁），其中監聽電話包含原審共同被
    告丙○○所持用之0000000000號，是士林憲兵隊對該000000
    0000號電話號碼實施監聽錄音，並未逾越授權實施監察之範
    圍，監聽錄音所取得之證據既係經法官核發通訊監察書後依
    法監聽所取得，自有證據能力，惟98年2月19日監聽0000000
    000號電話號碼而取得該電話號碼與被告乙○○所持用00000
    00000號電話號碼之通聯錄音，則非前揭通訊監察書所核發
    允許監聽之電話號碼之一，此部分監聽並非合法。然觀該00
    00000000號電話號碼原係依照臺北地方法院核發之98年1月
    15日98年聲監字第000027號通訊監察書實施監聽（見本院卷
    第82至83頁），監察時間係自98年1月18日10時起至同年2月
    16日10時止，而本件取得監聽錄音之時間則係98年2月19日
    ，雖已逾監察時間3日，然審酌於士林憲兵隊於此次監察時
    間屆至時，已立即向臺灣臺北地方法院取得前述98年聲監字
    第000061號通訊監察書，監察時間接續此次監察屆至時間，
    僅監聽電話漏列0000000000號電話號碼，應認士林憲兵隊關
    於監聽0000000000號電話號碼並非出於惡意，本件確涉有影
    響0000000000號電話號碼使用人及其0000000000號電話號碼
    通聯相對人之隱私，然衡酌本件所運輸之愷他命數量甚鉅，
    一旦流入市面對社會所造成之實害難以估計，且士林憲兵隊
    如依法定程序亦有發現該通聯內容之必然性，又被告乙○○
    亦坦承該次通聯確為其所撥打，亦不甚礙其訴訟上防禦，權
    衡人權保障與公共利益之均衡維護，應認士林憲兵隊98年2
    月19日監聽0000000000號行動電話取得之通聯錄音有證據能
    力。
  (二)再按所謂被告以外之人於審判外之陳述，係指被告以外之人
    就其曾經參與或見聞之事實，事後追憶並於審判外為陳述者
    而言。如被告以外之人係被告犯罪之共同正犯、共犯、相對
    人、被害人或其他關係人，而於被告實行犯罪行為時與被告
    為言詞或書面對談，且其對話之本身即係構成被告犯罪行為
    之部分內容者，因非屬其事後就曾經與聞之事實所為之追憶
    ，自與審判外之陳述有間，二者不容混淆。又國家基於犯罪
    偵查之目的，對被告或犯罪嫌疑人進行通訊監察，乃係以監
    控與過濾受監察人通訊內容之方式，蒐集對其有關之紀錄，
    並將該紀錄予以查扣，作為認定犯罪與否之證據，屬於刑事
    訴訟上強制處分之一種，而監聽係通訊保障及監察法第13條
    第1項所定通訊監察方法之一，司法警察機關依法定程序執
    行監聽取得之錄音，係以錄音設備之機械作用，真實保存當
    時通訊之內容，如通訊一方為受監察人，司法警察在監聽中
    蒐集所得之通訊者對話，若其通話本身即係被告進行犯罪中
    構成犯罪事實之部分內容，則依前開說明，自與所謂「審判
    外之陳述」無涉，應不受傳聞法則之規範，當然具有證據能
    力。司法警察依據監聽錄音結果予以翻譯而製作之監聽譯文
    ，屬於文書證據之一種，於被告或訴訟關係人對其譯文之真
    實性發生爭執或有所懷疑時，法院固應依刑事訴訟法第165
    條之1第2項規定，以適當之設備，顯示該監聽錄音帶之聲音
    ，以踐行調查證據之程序，俾確認該錄音聲音是否為通訊者
    本人及其內容與監聽譯文之記載是否相符；或傳喚該通訊者
    ；或依其他法定程序，為證據調查。倘被告或訴訟關係人對
    該通訊監察譯文之真實性並不爭執，即無勘驗辨認其錄音聲
    音之調查必要性，法院於審判期日如已踐行提示監聽譯文供
    當事人辨認或告以要旨，使其表示意見等程序並為辯論者，
    其所為之訴訟程序即無不合（最高法院97年度台上字第5940
    號判決、96年度台上字第1869號判決參照）。本件下述採為
    證據之監聽譯文，其內容係有關以附表一（1）、（2）、二
    （1）、（2）所述行動電話談論愷他命購賣，以及聯絡賣家
    會面等事宜，係屬受監察人進行本件犯罪行為之對話內容，
    並非所謂被告或被告以外之人於審判外之陳述，又本院於審
    判期日調查證據，並已踐行向被告甲○○、乙○○提示上揭
    監聽譯文等程序（見本院卷第182頁正、反面），而原審共
    同被告丙○○、被告乙○○亦均於原審肯認確係其等所為之
    通話（見原審卷第69頁反面至70頁、第74頁反面至75頁），
    並無爭執監察譯文之真實性，是相關通訊監聽錄音內容與譯
    文均堪認屬真實，故均具有證據能力。
  (三)此外，本件判決後開所示之被告以外之人於審判外之陳述或
    書面陳述，固均屬傳聞證據，惟被告甲○○、乙○○及辯護
    人於本院對之證據能力均不爭執（見本院卷第69頁反面至70
    頁反面），未於言詞辯論終結前聲明異議，本院審酌此等證
    據資料製作時之情況，尚查無違法不當及證明力明顯過低之
    瑕疵，亦認為以之作為證據應屬適當，爰逕依刑事訴訟法第
    159條之5規定，認均例外有證據能力。
二、訊據上訴人即被告甲○○、乙○○矢口否認有何共同運輸第
    三級毒品愷他命之犯行。被告甲○○辯稱：因丙○○沒有車
    子，他打電話給我，要我陪他下南部，並不知道丙○○要去
    買毒品，也不知道車上有愷他命云云；被告乙○○辯稱：丙○○單純告訴我們要下南部玩，我不知道他在咖啡廳做什麼
    ，當時我是與甲○○在聊天，丙○○叫我打電話是要問路，
    我不知道車上有毒品云云。
三、經查：
  (一)原審共同被告丙○○（綽號鬼頭）與甲○○於98年2月18日2
    2時許，由丙○○駕駛被告甲○○所有之車牌號碼ＤＲ─180
    8號自用小客車，自臺北市信義區出發，前往臺北市中正區
    光華商場搭載被告乙○○（綽號小白）後，共同出發南下高
    雄，3人並有與另外3名成年男子在高雄市○○路、一心路交
    岔路口之咖啡廳內會面；另被告甲○○所有之上開自用小客
    車，曾於98年2月19日7時許，交付予其中1名在咖啡廳會面
    、身著咖啡色上衣男子駕駛離開咖啡廳約莫40分鐘，嗣於同
    日7時40分許後，被告甲○○、乙○○與丙○○3人原車北返
    ，於同日12時25分許，在基隆市○○區○○路76號前，為士
    林憲兵隊及臺北市政府警察局松山分局員警等共同攔檢，並
    在前述自用小客車後車廂內，扣得疑似愷他命之白色細晶體
    共10包，經送內政部警政署刑事警察局以氣相層析／質譜分
    析法、核磁共振分析法鑑定後，確檢出愷他命成分（驗前總
    毛重9973.02公克《包裝塑膠袋總重約54.20公克》，取0.14
    公克鑑定用罄，推估驗前總純質淨重約9720.44公克，驗餘
    淨重9918.68公克）等情，為被告甲○○與乙○○所不爭執
    ，且有該局98年3月19日刑鑑字第0980030748號鑑定書、警
    方行動蒐證照片8幀附卷可證（見偵查卷第94頁、原審卷第
    40至41頁），堪信為真實。又原審共同被告丙○○之所以南
    下高雄之原因，係因其以經營酒店為業，平日亦有施用愷他
    命之習慣，因認北部地區尋求愷他命貨源不易，價格又較高
    ，為滿足其店內客人及自己大量愷他命之需求，即與其友人
    「小奇」，共同出資120萬元，向位在高雄地區之「陳先生
    」購買約10公斤之愷他命，並約定由丙○○親至高雄拿取毒
    品，丙○○遂帶同被告甲○○、乙○○一同駕車南下高雄，
    與「陳先生」及其他二名男子在咖啡廳見面後，取得所購入
    之愷他命，再原車北返等情，業據證人即原審共同被告丙○○於原審審理時證述明確（見原審卷第66頁反面至72頁），
    是丙○○有自高雄運輸第三級毒品愷他命北上之事實甚明。
  (二)被告甲○○、乙○○雖均辯稱僅陪丙○○南下，不知丙○○
    係前往購毒，也不知車上有愷他命云云。惟被告甲○○、乙○○歷次供述，有如下不可採信之處，茲分述如下：
    1.被告甲○○於98年2月19日警詢與偵查、98年4月20日偵查
      前階段中供稱：我忘記是誰提議去高雄了，在高雄沒有遇
      到什麼人，車子是我、丙○○、乙○○3人輪流開往高雄
      ，並沒有將車子借予我及丙○○、乙○○以外之人使用云
      云（見偵查卷第34頁、第79頁及第118頁）。被告乙○○
      亦先後於98年2月19日偵查、98年4月20日偵查前階段中供
      稱：我與丙○○、甲○○3人南下高雄沒有遇到誰，也沒
      有把車子交給別人云云（見偵查卷第80頁、第181頁）。
      然被告甲○○、乙○○與丙○○南下高雄時，確實於98年
      2月19日6時10分許，與其他3名成年男子在高雄市○○路
      、一心路交岔路口之咖啡廳會面談話，且被告甲○○所有
      之車牌號碼DR-1808號自用小客車，曾於同日7時許交付予
      上述3名成年男子其中1名身著咖啡色上衣之人，駕駛離開
      咖啡廳約莫40分鐘等情，業如上述；參酌證人丙○○於原
      審證述：穿咖啡色上衣之人即去拿貨之人，他拿貨回來後
      有與我交談，並告知我貨（即愷他命）放在後車廂等情（
      見原審卷第48頁反面），倘被告甲○○、乙○○真不知丙○○南下高雄目的係為取得愷他命，彼等於警詢、偵查時
      ，大可誠實告知該趟高雄之行所遇之人，及車子曾遭人單
      獨駕駛離去之事，何以均異口同聲為悖於事實之供詞，而
      遲至98年4月20日檢察官提示警方行動蒐證照片予被告甲○○辨識時，被告甲○○始於該次偵查後階段坦認有與丙○○之友人見面（見偵查卷第118至119頁）；被告乙○○
      更遲於原審行準備程序、提示行動蒐證照片時，始坦認與
      丙○○、甲○○3人均有出現在咖啡廳照片內（見原審卷
      第47頁反面）。顯見被告甲○○、乙○○均有刻意隱瞞彼
      等南下高雄之真實目的，若無不法，何須如此？故被告甲○○、乙○○對於彼等係與丙○○一同南下取得愷他命後
      再一同運輸北上之事，實難諉為不知。
    2.被告乙○○雖辯稱丙○○叫伊打電話是要問路，丙○○單
      純告知要下南部玩，不知道丙○○在咖啡廳做什麼云云。
      惟被告乙○○於原審自承於案發當時使用之行動電話門號
      為0000000000（見原審卷第74頁反面），上開行動電話門
      號，於附表一（1）、（2）所示時間與行動電話門號0000
      000000號之持用人「阿肥」有通聯紀錄，有卷附之監聽譯
      文在卷可證（見偵查卷第103頁），而該0000000000號行
      動電話門號持用人「阿肥」係後來在咖啡廳內與被告乙○○、甲○○及丙○○3人見面之其中1人（見原審卷第77頁
      ）；且觀諸附表一（1）、（2）所示被告乙○○與「阿肥
      」之通聯內容，被告乙○○不僅於通話之初未報上姓名，
      直接稱呼對方「大哥」，且無一問路之語，逕告知渠3人
      已抵達高雄，並與「阿肥」相約見面等情，顯見被告乙○○與對話之「阿肥」並非陌生，又其等通話後，被告乙○○、甲○○與丙○○3人又確與該名男子「阿肥」在咖啡
      廳會面，嗣即取得愷他命，是被告乙○○應知悉丙○○南
      下高雄目的係為取得愷他命，非如其所言係下南部玩，其
      前揭辯稱要問路云云，由其於原審審判長訊問：「你們問
      哪一條路？」被告乙○○竟答稱：「我不知道」（見原審
      卷第77頁）等語，益證其所辯純屬卸責之詞，僅係為掩蓋
      真實，不足採信。另證人丙○○於原審原證稱：在咖啡廳
      裡，伊左邊坐著一個男生，是陳先生那邊的人，伊不認識
      ，那個人的左手邊坐陳先生，陳先生的左手邊坐了一個先
      生，伊不認識云云（見原審卷第68頁），惟於原審審判長
      提示被告乙○○與附表一（1）、（2）所示之通聯紀錄後
      ，竟改稱：被告乙○○撥打電話的對象不叫「阿肥」是叫
      做「阿義」，就是在咖啡廳裡在伊左手邊的人，是「小奇
      」說到高雄不知道路可以打電話問那個人，所以伊叫乙○○打電話給阿義，告訴他我們到了，問他要不要來云云（
      見本院卷第七八頁反面）。是除丙○○一開始顯有隱匿其
      認識該名0000000000號行動電話持有人之事實外，其附和
      被告乙○○所謂問路之說，亦屬無稽，益徵該名00000000
      00號行動電話持有人「阿肥」本係丙○○等人計畫南下相
      約見面、商談取得毒品事宜之其中1人，被告乙○○對此
      實難諉為不知。
    3.丙○○所持用之0000000000號行動電話，於附表二（1）
      、（2）所示時間，分別與行動電話門號0000000000號、
      0000000000號持用人有通聯紀錄，而據證人丙○○於原審
      證稱：0000000000號行動電話持用人係綽號「小奇」之人
      ，0000000000號行動電話之持用人係「陳先生」，附表二
      編號（1）與「小奇」對話中提及「十台」之意係指其要
      帶10公斤愷他命回來之意，渠等自臺北出發後到高雄，一
      路上3人均無下車等語（見原審卷第70頁、第71頁正、反
      面）；參酌丙○○於附表二編號（2）所示通聯對話中尚
      提及將與「我哥」一起過去見「陳先生」等情，可知無論
      係附表一編號（1）、（2）所示被告乙○○與行動電話門
      號0000000000號之持用人「阿肥」通聯時，或係附表二編
      號（1）、（2）所示丙○○與「小奇」及「陳先生」通聯
      時，被告甲○○、乙○○均在場聽聞，而被告甲○○對於
      上開通聯內容均不表疑問，被告乙○○甚且以電話幫忙聯
      繫，顯係對於渠等南下高雄係為拿取愷他命後再運輸北上
      之目的亦有所知。
    4.證人丙○○於原審證稱：在咖啡廳時，伊問陳先生說後面
      要怎麼處理，陳先生問伊有無開車下來，伊說有，還問伊
      說東西有沒有帶下來，伊說有，陳先生就說車子借他們買
      一下東西，伊便叫被告甲○○把車子借給他們，陳先生並
      示意其左手邊那位先生起來，伊就叫被告甲○○去幫那位
      先生發動車子，後來被告甲○○就回來，那位先生過了半
      小時也回來，回來之後伊就叫被告甲○○、乙○○先上車
      等伊，被告甲○○坐在副駕駛座，被告乙○○坐在右後方
      ，伊和那個先生在車外面談話，那個先生說東西弄好了，
      在後面，伊說ＯＫ沒問題吧，他說ＯＫ，伊就上車回臺北
      等語（見原審卷第68頁反面）；再觀諸卷附之行動蒐證照
      片，駕駛被告甲○○所有之上開自用小客車離去之人，為
      一名身著咖啡色上衣男子，該名男子於98年2月19日7時40
      分許，駕車返回高雄市○○○路上時，與丙○○在車外確
      有談話，而該二人談話期間，被告甲○○所有之前揭自用
      小客車之車門，有二扇未關（見原審卷第41頁反面），則
      是時乘坐在前揭自用小客車內之被告甲○○、乙○○，應
      可清楚聽見丙○○與該名身著咖啡色上衣男子之對話，是
      證人丙○○於原審證稱：被告甲○○、乙○○上車時，車
      門、車窗均呈關閉狀態，伊與該名咖啡色上衣男子在車外
      說話時，被告甲○○、乙○○二人應該聽不到云云（見原
      審卷第69頁），顯屬迴護被告甲○○、乙○○之詞，不足
      採信。
    5.按毒品交易係法所不許，立法者亦對販賣毒品者祭以重典
      ，行為人從事如此重大違法之事時，當小心謹慎避免他人
      發覺，惟除丙○○與「陳先生」通話時，被告甲○○、乙○○二人均在場外，丙○○與「陳先生」等人在咖啡廳談
      及毒品交易之事、與該名身著咖啡色上衣男子在車外談論
      已將毒品置放於被告甲○○所有自用小客車後車廂之事，
      亦不避諱讓被告甲○○、乙○○知悉，顯見被告甲○○、
      乙○○絕非與毒品買賣毫不相干之人。再參諸被告甲○○
      、乙○○與丙○○由高雄取得愷他命後駕車回程，係在基
      隆市○○區○○路76號前為警查獲，以其等3人住所均在
      臺北縣中和市而言，被告甲○○、乙○○若真對於丙○○
      前往高雄購買愷他命一事全不知情，則由高雄回程時，即
      在其等中和住所下車才是，又豈會前往基隆等地，顯見其
      渠等係欲將購得之愷他命載往某處才是，是被告甲○○、
      乙○○辯稱係丙○○說要去高雄玩，彼等才跟著去，並不
      知悉丙○○實際南下高雄之目的，亦不知道後車廂有第三
      級毒品愷他命云云，均無可採，丙○○於原審所為附和被
      告甲○○、乙○○之供詞，亦無可取。
  (三)綜上所述，本件事證明確，被告甲○○、乙○○犯行堪以認
    定，應依法論科。
四、被告行為後，毒品危害防制條例第4條於98年5月20日修正公
    布，針對當次公布之修正條文，未另訂施行日期，至原毒品
    危害條例條例第36條所規定：「本條例自公布後六個月施行
    。」核其所稱「本條例」係指係92年7月9日修正公布之該條
    例，並非指98年5月20日公布之部分修正條文。是98年5月20
    日公布之毒品危害防制條例修正條文之生效日期，應依中央
    法規標準法第13條對於法規生效施行日之規範，自公布日起
    至第3日即98年5月22日發生效力。據此，本案應依刑法第2
    條第1項「按行為後法律有變更者，適用行為時之法律，但
    行為後之法律有利於行為人者，適用最有利於行為人之法律
    」之規定，依「從舊從輕」原則而為比較，爰說明如下：查
    被告行為時之毒品危害防制條例第4條第3項規定：「製造、
    運輸、販賣第三級毒品者，處五年以上有期徒刑，得併科新
    臺幣五百萬元以下罰金」，修正後則規定：「製造、運輸、
    販賣第三級毒品者，處五年以上有期徒刑，得併科新臺幣七
    百萬元以下罰金」核修正後之規定，得併科之罰金顯已提高
    ，應以被告行為時之規定對被告較為有利。
五、按愷他命係毒品危害防制條例第2條第2項第3款規定之第三
    級毒品，並為行政院依據懲治走私條例第2條第4項公告之「
    懲治走私條例公告管制物品項目及其數額」，其中甲項管制
    進出口物品第4款所列之毒品。而按毒品危害防制條例第4條
    所謂之「運輸」，係指轉運輸送而言，亦即由一地轉運輸送
    至另一地，不以由外國輸送至本國，或由本國運輸至外國為
    限，在本國境內之轉運輸送亦屬之，至於運輸之動機目的是
    否意在圖利，係在為己或為他人，運輸之方法為海運、空運
    、陸運均非所問，零星夾帶或短途持送者，固得斟酌實際情
    形依持有煙毒罪論科，然係指無運輸或販賣之意圖單純持有
    煙毒者而言，非謂凡零星夾帶或短途持送煙毒者，不問其犯
    意如何概論以持有煙毒之罪，此有最高法院82年度第3次刑
    事庭會議決議、司法院院解字第3541號及第3853號解釋意旨
    可供參考。又所謂「運輸」，係指本於運輸意思而搬運輸送
    而言，倘其有此意圖者，一有搬運輸送之行為犯罪即已成立
    ，並非以運抵目的地為完成犯罪之要件；而運輸毒品罪，並
    不以兩地間毒品直接搬運輸送移轉存置於特定地點為限，其
    以迂迴、輾轉方法，利用不相同之運輸工具、方法，將特定
    之毒品移轉運送至終極目的地者，其各階段之運送行為，均
    不失為「運輸」行為之一種，換言之，區別該罪既遂、未遂
    之依據，應以已否起運為準，既已起運，構成該罪之輸送行
    為即已完成，不以達到目的地為既遂條件，亦有最高法院92
    年度台上字第5426號、第3096號判決足資參照。被告甲○○
    、乙○○與丙○○3人將愷他命自高雄運輸北上，既已起運
    ，即已既遂，核其所為，均係犯98年5月22日修正施行前之
    毒品危害防制條例第4條第3項之運輸第三級毒品罪。被告甲○○與乙○○與丙○○就本案犯行，有犯意聯絡和行為分擔
    ，均為共同正犯。
六、原審予以論罪科刑，固非無見，惟原判決未及比較新舊法予
    以適用，且扣案第三級毒品愷他命驗前總毛重9973.02公克
    （包裝塑膠袋總重約54.20公克），取0.14公克鑑定用罄，
    則驗餘總毛重應為9972.88公克，原判決主文及理由欄載為1
    0030.86公克，均有未合。被告甲○○、乙○○提起上訴否
    認犯行，為無可採，惟原判決既有前揭可議之處，自屬無可
    維持，應由本院予以撤銷改判。爰審酌被告甲○○、乙○○
    明知毒品戕害他人身心健康，竟加以運輸，增加毒品流通，
    嚴重損及國民健康、影響社會治安，應予非難，雖矢口否認
    有運輸毒品犯行，猶飾詞卸責，未能坦認其過錯，虛心面對
    法律制裁，犯後態度誠屬不佳，惟係聽從丙○○之指示參與
    本件運輸毒品犯行，惡性較丙○○輕微，兼衡被告甲○○、
    乙○○之品行、素行、犯罪手段、目的等一切情狀，各量處
    如主文第二項所示之刑。
七、扣案如附表三編號1所示愷他命係第三級毒品，既係共同正
    犯丙○○購入所有，屬違禁物，就驗餘之第三級毒品愷他命
    ，應依刑法第38條第1項第1款之規定，不論屬於被告所有與
    否，均宣告沒收（至鑑驗用罄之毒品，既已滅失，自無庸再
    予以宣告沒收）。附表三編號2所示之物係毒品外包裝用於
    包裹毒品，防其裸露、潮濕，及附表三編號5所示之物，係
    用以盛裝本件10包愷他命，便利運輸，均係毒品賣方「陳先
    生」欲交付丙○○而由在咖啡廳著咖啡色上衣之男子取貨後
    放置被告甲○○後車廂（見原審卷第48頁反面、第66頁反面
    ），已屬買方丙○○所有；附表三編號3所示之物，乃共同
    正犯丙○○所有與「陳先生」聯繫毒品交易之用；附表三編
    號4所示之物，乃被告乙○○所有供作聯繫本件運輸毒品事
    宜（見原審卷第74頁正、反面，SIM卡所有權已由電信公司
    移轉於消費者，97年度台上字第2230號判決參照），均應依
    毒品危害防制條例第19條第1項宣告沒收。至附表三編號6所
    示之物，乃被告甲○○所有，供作本件運輸毒品愷他命所用
    之交通工具，應依毒品危害防制條例第19條第3項規定宣告
    沒收之（最高法院94年度台上字第3886號判決參照）。
據上論斷，應依刑事訴訟法第369條第1項前段、第364條、第299
條第1項前段、98年5月22日修正施行前毒品危害防制條例第4條
第3項、現行毒品危害防制條例第19條第1項、第3項、刑法第2條
第1項、第11條、第28條、第38條第1項第1款，判決如主文。
本案經檢察官陳國鳴到庭執行職務。
中    華    民    國    98    年    12    月    3    日
                    刑事第二十二庭審判長法  官  郭雅美
                                        法  官  李麗珠
                                        法  官  魏新國
以上正本證明與原本無異。
如不服本判決，應於收受送達後10日內向本院提出上訴書狀，其
未敘述上訴之理由者並得於提起上訴後10日內向本院補提理由書
（均須按他造當事人之人數附繕本）「切勿逕送上級法院」。
                                        書記官  邵淑津
中    華    民    國    98    年    12    月    3     日
附錄：本案論罪科刑法條全文
修正前毒品危害防制條例第4 條
製造、運輸、販賣第一級毒品者，處死刑或無期徒刑；處無期徒
刑者，得併科新臺幣1 千萬元以下罰金。
製造、運輸、販賣第二級毒品者，處無期徒刑或7 年以上有期徒
刑，得併科新臺幣7 百萬元以下罰金。
製造、運輸、販賣第三級毒品者，處5 年以上有期徒刑，得併科
新臺幣5 百萬元以下罰金。
製造、運輸、販賣第四級毒品者，處3 年以上10年以下有期徒刑
，得併科新臺幣3 百萬元以下罰金。
製造、運輸、販賣專供製造或施用毒品之器具者，處1 年以上7
年以下有期徒刑，得併科新臺幣1 百萬元以下罰金。
前五項之未遂犯罰之。
附表一：
┌───────────────────────────────┐
│編號（1）：98年2月19日2時13分53秒（發話A：0000000000乙○○、受│
│           話B：0000000000阿肥）偵查卷第103頁                 │
├───────────────────────────────┤
│     B：喂                                                    │
│     A：大哥你在那裡？                                        │
│     B：我在楠梓                                              │
│     A：楠梓？                                                │
│     B：你們到了啊？                                          │
│     A ：對，我們到了                                         │
│     B：再等一下，再打牌                                      │
│     A：喔好好，那我們等大哥一下好了                          │
│     B：好                                                    │
│     A：大哥拜                                                │
├───────────────────────────────┤
│編號（2）：98年2月19日3時1分48秒（發話B：0000000000阿肥、受話A│
│           ：0000000000乙○○）偵查卷第103頁                  │
├───────────────────────────────┤
│     A：喂                                                    │
│     B：你們在那？                                            │
│     A：大哥我們在那個愛河附近                                │
│     B：在那幹嗎？                                            │
│     A：沒有，我們就想說無聊就先來這逛一下，大哥好了嗎？      │
│     B：好了啊                                                │
│     A：那我們要去那裡接你，還是...？                         │
│     B：我過去啊                                              │
│     A：要約在那裡？                                          │
│     B：在愛河那裡啊？                                        │
│     A：我們現在在成功二路跟新光路口                          │
│     B：成功二路跟新光路口..                                  │
│     A：對                                                    │
│     B：我到的時候再打給你們                                  │
│     A：好好好，大哥拜拜                                      │
└───────────────────────────────┘
附表二：
┌───────────────────────────────┐
│編號（1）：98年2月19日零時22分35秒（發話A：0000000000「阿奇」 │
│           、受話B：0000000000丙○○）偵查卷第101頁           │
├───────────────────────────────┤
│     Ｂ：喂                                                   │
│     Ａ：你要不要多帶幾個妹回來？                             │
│     Ｂ：多帶幾個回來喔？                                     │
│     Ａ：你覺得咧？我覺得應該是要喔                           │
│     Ｂ：拖個十台好了                                         │
│     Ａ：但是隔天要給他，有必要那麼...                        │
│     Ｂ：要怎樣？                                             │
│     Ａ：可以不要嗎？那個錢                                   │
│     Ｂ：我知道啦                                             │
│     Ａ：好                                                   │
│     Ｂ：反正我會跟我老大說                                   │
│     Ａ：你安排啦                                             │
│     Ｂ：我跟大仔說一下                                       │
│     Ａ：嘿啦，你跟大仔說一下                                 │
│     Ｂ：好啦，拜拜                                           │
├───────────────────────────────┤
│編號（2）：98年2月19日5時33分22秒（發話A：0000000000丙○○、受│
│           話B：0000000000「陳先生」）偵查卷第102頁           │
├───────────────────────────────┤
│     Ｂ：喂                                                   │
│     Ａ：董仔，我們現在過去找你喔，開始游下去了啊             │
│     Ｂ：蛤？                                                 │
│     Ａ：麻將加減打啊                                         │
│     Ｂ：好啊                                                 │
│     Ａ：嘿啊，不然不知道要幹嘛                               │
│     Ｂ：好好好                                               │
│     Ａ：我們到時再打給你                                     │
│     Ｂ：好，你們差不多要多久？                               │
│     Ａ：我們現在…和我哥一起過去啊                           │
│     Ｂ：好                                                   │
│     Ａ：嘿啊                                                 │
│     Ｂ：好。                                                 │
│     Ａ：見面再看怎樣                                         │
│     Ｂ：喔，好好，大概要多久？                               │
│     Ａ：大概二十分左右吧，沒多久                             │
│     Ｂ：好好                                                 │
│     Ａ：好，拜拜                                             │
└───────────────────────────────┘
附表三：
┌──┬──────────┬──────────────┬──────┐
│編號│扣押物品            │數量、重量                  │所有人      │
├──┼──────────┼──────────────┼──────┤
│1   │第三級毒品愷他命    │10包（驗前總毛重9973.02公克 │丙○○      │
│    │                    │《包裝塑袋總重約54.20公克》 │            │
│    │                    │，取0.14公克鑑定用罄，驗餘淨│            │
│    │                    │重9918.68公克，純度約98％， │            │
│    │                    │推估驗前總純質淨重約9720.44 │            │
│    │                    │公克。）                    │            │
├──┼──────────┼──────────────┼──────┤
│2   │盛裝上述愷他命之塑膠│10個（總重約54.20公克）     │同上        │
│    │袋                  │                            │            │
├──┼──────────┼──────────────┼──────┤
│3   │NOKIA手機（含門號091│1支                         │同上        │
│    │0000000號SIM卡）    │                            │            │
├──┼──────────┼──────────────┼──────┤
│4   │SAMSUNG手機（含門號0│1支                         │乙○○      │
│    │000000000SIM卡）    │                            │            │
├──┼──────────┼──────────────┼──────┤
│5   │承裝上述愷他命之紙箱│1個                         │丙○○      │
├──┼──────────┼──────────────┼──────┤
│6   │車牌號碼DR-1808號自 │1台                         │甲○○      │
│    │用小客車            │                            │            │
└──┴──────────┴──────────────┴──────┘


司法院資訊處製作；財團法人民間司法改革基金會備份。
